最高法院刑事判決　　　　　　一○○年度台上字第二四八一號
上　訴　人　台灣高等法院檢察署檢察官　
被　　　告　林仁祥
上列上訴人因被告違反毒品危害防制條例案件，不服台灣高等法
院中華民國一○○年一月二十八日第二審更審判決（九十九年度
上更(一)字第三四六號，起訴案號：台灣板橋地方法院檢察署九十
六年度偵字第二二二六六號），提起上訴，本院判決如下：
    主  文
原判決撤銷，發回台灣高等法院。
    理  由
本件原判決以公訴意旨略稱：被告林仁祥基於持有毒品之犯意，
於不詳時、地，向綽號「紅喉」年籍不詳之成年人購入數量不詳
之第一級毒品海洛因，除部分供己與李倩玉施用外，餘則以海洛
因每○點一公克售價新台幣（下同）一千元，意圖販賣予不特定
人而持有之，並以其使用之行動電話門號0000000000
號、0000000000號，自稱「阿傑」、「喇叭」對外聯
絡，欲販賣予不特定人。嗣於民國九十六年九月二十七日十九時
三十分許，在台北縣板橋市（已改制為新北市板橋區，以下均以
新制稱）新生街六十二號四樓加蓋屋內為警持票搜索當場扣得海
洛因三小包（淨重二點八九公克）、電子磅秤一台、 SONY ERIC
SSON手機一支（含行動電話門號0000000000號 SIM卡
一張）、UTEC手機一支（含行動電話門號0000000000
號 SIM卡一張）、分裝勺五支、分裝袋二十三個、海洛因殘渣袋
四個等物，將被告帶回警局製作筆錄時，適經綽號「阿耀」年籍
不詳之成年人，以游鈺民所有之行動電話門號00000000
00號，撥打被告所使用之行動電話門號0000000000
號，欲向被告購買五百元之海洛因，經警員接聽後佯稱為被告本
人而與「阿耀」約定購買海洛因之事宜後，於同日二十一時許在
新北市○○區○○街二十三巷口，當場查獲依約為「阿耀」前來
拿取所購買海洛因之游鈺民。因認被告涉犯有毒品危害防制條例
第五條第一項之意圖販賣而持有第一級毒品罪嫌。經審理結果，
認為不能證明被告犯罪，維持第一審諭知被告無罪之判決，駁回
檢察官之第二審上訴，固非無見。
惟查：(一)、稽之被告於警詢時自承：其有販賣第一級毒品海洛因
。買家會先打電話與其聯絡，並於電話中先講好需要購買之毒品
種類、數量及價格，再約地點交易。其所販賣毒品對象為不特定
人士，海洛因以每○點○五公克為五百元之價格出售。迄今已獲
利約十五萬元等語（見偵查卷第十二、十三頁）。另證人李倩玉
於警詢時證稱：「我知道他（指被告）有販賣安非他命及海洛因
毒品（下略）」、「是有人撥打0000000000號及00
00000000號行動電話給林仁祥向他購買，電話中談好數
量及價錢，就約至他的住處（即新北市○○區○○街六十二號四
樓）樓下及新北市○○區○○街口二十三巷口（全家便利商店）
前交易。」等語，被告林仁祥就毒品交易之數量、價格及交付地
點，似已與購毒者意思合致，則何以不能與販賣毒品構成要件該
當？此為本院前次發回意旨所指明，原審仍未詳予查明釐清，原
判決之瑕疵依然存在。(二)、同一案件曾經判決確定者，應為免訴
之判決，刑事訴訟法第三百零二條第一款定有明文。此之所謂同
一案件包括實質上一罪及裁判上一罪關係。而所謂判決確定，除
指犯罪事實之全部已受判決確定之外，尚包括犯罪事實之一部確
定。是否同一案件，端視前後案件之基本社會事實是否同一而定
。經查，本件檢察官起訴書（下稱後案）載明：「（被告林仁祥
）基於持有毒品之犯意，於不詳時、地，向綽號『紅喉』年籍不
詳之成年人購入數量不詳之海洛因及甲基安非他命，除部分供己
與李倩玉施用外（被告所涉施用毒品罪嫌，業經本署九十六年度
毒偵字第七四七○號起訴〈下稱前案〉），餘則以海洛因每○點
一公克售價一千元，甲基安非他命每○點一公克售價五百元，意
圖販賣予不特定人而持有之，並以其使用之行動電話門號000
0000000號、0000000000號，自稱『阿傑』、
『喇叭』對外聯絡，欲販賣予不特定人。嗣於九十六年九月二十
七日十九時三十分許，在新北市○○區○○街六十二號四樓加蓋
屋內，為警持票搜索而查獲，當場扣得海洛因三小包（毛重三點
八公克，淨重二點八九公克）……。」（見偵查卷第一五二頁）
。另稽之台灣板橋地方法院檢察署九十六年度毒偵字第七四七○
號起訴書所載，被告基於施用第一級毒品海洛因之犯意，於同年
月二十七日四時許，在其住處頂樓加蓋處，施用第一級毒品海洛
因。經警於同日十九時三十分許，在其住處之頂樓加蓋處查獲，
並扣得海洛因三小包（淨重二‧八九公克）。認被告所為，係犯
毒品危害防制條例第十條第一項之施用第一級毒品罪嫌。並論其
持有海洛因之低度行為，為施用海洛因之高度行為所吸收，不另
論罪，此有起訴書在卷可稽（見第一審卷第一一一、一一二頁）
。嗣經台灣板橋地方法院以九十六年度訴字第四二三四號判決，
論處被告施用第一級毒品罪刑（論處有期徒刑八月），並分別經
台灣高等法院以九十七年度上訴字第八三五號及本院以九十七年
度台上字第三三三七號判決駁回上訴確定，亦有台灣高等法院被
告前案紀錄表在卷可稽（見原審卷第十四頁反面）。上開前後兩
案被查獲之時間、地點、扣案證物、移送單位均屬相同，果原審
認定被告持有海洛因之行為不成立意圖販賣而持有第一級毒品罪
，則與其所犯上開施用第一級毒品罪（持有行為已為施用行為所
吸收），兩案間是否具有同一性而有一事不再理原則之適用？後
案是否因前案已判決確定而應為免訴判決？原審皆未深入調查細
心推求，以不能證明被告有意圖販賣而持有第一級毒品，維持第
一審為被告無罪之判決，駁回檢察官之上訴，自有欠妥。以上或
為檢察官上訴意旨所指摘，或為本院得依職權調查之事項，應認
原判決仍有撤銷發回之原因。另本件檢察官起訴被告意圖販賣而
持有第一、二級毒品罪嫌部分，認係屬想像競合犯，應從一重之
意圖販賣而持有第一級毒品罪嫌論處。經第一審法院審理結果，
認不能證明被告此部分之犯罪，而於主文分別諭知無罪。嗣檢察
官不服，提起上訴，並聲明撤銷第一審判決認被告被訴意圖販賣
而持有第一、二級毒品無罪部分，更為適當合法之判決（見原審
前審卷第十四頁反面），原審法院前審認檢察官此部分上訴有理
由，撤銷第一審關於被告意圖販賣而持有第一、二級毒品無罪之
判決，改判論處被告意圖販賣而持有第一級毒品罪刑，惟認被告
被訴意圖販賣而持有第二級毒品罪嫌，不能證明犯罪，而於理由
敘明不另為無罪諭知等情，經被告上訴本院，由本院將原判決撤
銷，發回原審法院，本件即回復二審未判決狀態。則檢察官所起
訴被告涉犯意圖販賣而持有第一、二級毒品二罪，既經第一審判
決皆無罪，即不生裁判上一罪之關係，復嗣經檢察官就被告意圖
販賣而持有第一、二級毒品部分，全部提起上訴，則原審應併予
論敘該二罪行，方屬適法。原審僅就被告涉犯意圖販賣而持有第
一級毒品部分，說明不能證明被告此部分犯罪之理由（見原判決
案由欄及理由），就被告涉犯意圖販賣而持有第二級毒品部分則
未予審酌或說明，有無漏判，案經發回，應注意及之。
據上論結，應依刑事訴訟法第三百九十七條、第四百零一條，判
決如主文。
中    華    民    國  一○○  年    五    月   十二   日
                      最高法院刑事第三庭
                          審判長法官  陳  正  庸  
                                法官  林  秀  夫  
                                法官  林  瑞  斌  
                                法官  謝  靜  恒  
                                法官  郭  毓  洲  
本件正本證明與原本無異
                                      書  記  官  
中    華    民    國  一○○  年    五    月   二十   日
                                                     m